【裁判字號】    98,簡附民上,1
【裁判日期】    980414
【裁判案由】    請求損害賠償
【裁判全文】
臺灣臺中地方法院刑事附帶民事訴訟判決
上 訴 人  乙○○
被上訴人  甲○○
上列當事人間請求損害賠償事件，上訴人對於中華民國九十七年
十二月八日本院刑事庭九十七年度附民字第六０一號第一審刑事
附帶民事判決提起上訴，本院於九十八年三月二十四日言詞辯論
終結，判決如下：
    主      文
上訴駁回。
    事實及理由
一、上訴人乙○○起訴主張：被上訴人甲○○係任職在臺中市○
    ○區○○街十三巷七號一樓「全方位居家生活館」，負責網
    路拍賣等業務，明知上訴人為在拍賣網站上販賣「寶樹園天
    然植物萃取香茅油」商品而撰寫之商品說明，係上訴人運用
    精神智慧、注入創意，描述該產品特性、功效，強調使用效
    果，為享有著作權之語文著作，未經上訴人之同意或授權，
    不得擅自重製及公開傳輸；詎竟自民國九十七年五月底某日
    起，在上址生活館內，利用其所有之電腦設備連線網際網路
    至露天拍賣網站、HiNet拍賣網站、雅虎奇摩拍賣網站、芝
    麻店家拍賣網站，以其私人名義申請「aＺ000000000000」（
    使用於露天拍賣網站及HiNet拍賣網站）、「secret6688」
    （使用於雅虎奇摩拍賣網站）、「asdhome168」（使用於芝
    麻店家拍賣網站）等拍賣帳號，在網站上販賣「寶樹園天然
    植物萃取香茅油」，並於上開拍賣網站所提供予「aＺ000000
    000000」、「secret6688」、「asdhome 68」等拍賣帳號賣
    家之產品介紹區擅自重製上開上訴人享有著作財產權之語文
    著作後，隨即點選上傳鍵而公開傳輸上開重製之內容至前揭
    拍賣網站中專屬「aＺ000000000000」、「secret6688」、「
    asdhome168」等拍賣帳號之拍賣網頁上，作為產品特性、功
    效之說明，供不特定人上網瀏覽，以此方式侵害上訴人之語
    文著作財產權。被上訴人違反著作權法之犯行業經臺灣臺中
    地方法院檢察署檢察官以九十七年度偵字第二００六三號提
    起公訴，爰依著作權法第八十八條第一項、第三項規定，提
    起本件訴訟。並聲明：被上訴人應給付上訴人新臺幣（下同
    ）四十萬元，及自起訴狀繕本送達被上訴人之翌日（即九十
    七年十一月十八日）起至清償日止，按週年利率百分之五計
    算之利息；且願供擔保，請准宣告假執行。
二、被上訴人甲○○則以：對其所為侵害上訴人乙○○前述著作
    財產權之事實不為爭執，但辯稱：上訴人請求金額過高，認
    為實際損害並未達到此金額等語；並聲明：請駁回上訴人之
    訴。
三、原審就上訴人乙○○之請求，於三萬元之範圍內判決其勝訴
    ，並駁回上訴人其餘之訴，且依職權宣告假執行；上訴人就
    前揭敗訴部分聲明不服，提起本件上訴，並補充陳述略以：
    原判決認定被上訴人甲○○利用上訴人之語文著作財產權之
    時間僅至九十七年七月二十九日止，與事實不符，實際上被
    上訴人違反著作權法之侵權行為係持續至九十七年十一月十
    七日止，是原審僅判決被上訴人應給付上訴人三萬元之損害
    賠償，顯然過低等語，並聲明：(一)原判決不利於上訴人部分
    廢棄。(二)上開廢棄部分，被上訴人應再給付上訴人三十七萬
    元，及自起訴狀繕本送達被上訴人之翌日（即九十七年十一
    月十八日）起至清償日止，按週年利率百分之五計算之利息
    。被上訴人則聲明：上訴人之上訴應予駁回。
四、按附帶民事訴訟之判決，應以刑事訴訟判決所認定之事實為
    據，刑事訴訟法第五百條前段定有明文。本件上訴人乙○○
    原主張被上訴人甲○○自九十七年五月底某日起至同年七月
    二十九日止，在上址其所經營之「全方位居家生活館」內，
    利用其所有之電腦設備連線網際網路至露天拍賣網站、HiNe
    t拍賣網站、雅虎奇摩拍賣網站、芝麻店家拍賣網站，以「
    其名義申請「aＺ000000000000」（使用於露天拍賣網站及Hi
    Ne t拍賣網站）、「secret6688」（使用於雅虎奇摩拍賣網
    站）、「asdhome168」（使用於芝麻店家拍賣網站）等拍賣
    帳號，在網站上販賣「寶樹園天然植物萃取香茅油」，並於
    上開拍賣網站所提供予「aＺ000000000000」、「secret6688
    」、「asdhome168」等拍賣帳號賣家之產品介紹區擅自重製
    上開上訴人享有著作財產權之語文著作後，隨即點選上傳鍵
    而公開傳輸上開重製之內容至前揭拍賣網站中專屬「aＺ0000
    00000000」、「secret6688」、「asdhome168」等拍賣帳號
    之拍賣網頁上，作為產品特性、功效之說明，供不特定人上
    網瀏覽，以此方式侵害上訴人之語文著作財產權之事實，業
    據本院刑事庭以被上訴人擅自以重製及公開傳輸之方法侵害
    他人之著作財產權，違反著作權法第九十一條第一項、第九
    十二條，而以九十七年度簡字第一二九七號刑事判決判處有
    期徒刑三月確定等情，已為被上訴人所不爭執，並經本院依
    職權調取上開刑事案卷核閱屬實，堪信上訴人關此主張為真
    實。
五、次按著作權法第八十八條規定：「因故意或過失不法侵害他
    人之著作財產權者，負損害賠償責任。數人共同不法侵害者
    ，連帶負賠償責任。前項損害賠償，被害人得依下列規定擇
    一請求：一依民法第二百十六條之規定請求。但被害人不能
    證明其損害時，得以其行使權利依通常情形可得預期之利益
    ，減除被侵害後行使同一權利所得利益之差額，為其所受損
    害。二請求侵害人因侵害行為所得之利益。但侵害人不能證
    明其成本或必要費用時，以其侵害行為所得之全部收入，為
    其所得利益。依前項規定，如被害人不易證明其實際損害額
    ，得請求法院依侵害情節，在一萬元以上一百萬元以下酌定
    賠償額。如損害行為屬故意且情節重大者，賠償額得增至五
    百萬元。」。本件被上訴人甲○○係故意不法侵害上訴人乙
    ○○之語文著作財產權，已如前述，其應負損害賠償責任，
    誠無疑義。茲應予審究者厥為：上訴人依著作權法第八十八
    條第三項規定請求被上訴人賠償四十萬元，其金額是否適當
    ？經查：本件著作之性質，係屬於商業文宣，內容為「寶樹
    園天然植物萃取香茅油」產品特性、功效之說明，被上訴人
    所為固存有獲取經濟收益之商業動機；然其目的既在推銷所
    販售之香茅油產品，以為產品效用之輔助說明，而非直接對
    外販售該等商業文宣語文著作牟利，被上訴人利用上開著作
    之結果，固有可能稀釋上訴人此等語文著作之商業廣告文宣
    效益，造成上訴人拍賣網站商品之銷售量降低，並可能因此
    增加被上訴人所經營之拍賣網站商品之銷售量，然其性質畢
    竟與一般直接抄襲他人語文著作以取得對價有所差異，則被
    上訴人利用該等語文著作所侵害著作財產權之程度，相較於
    一般實務通常之狀況尚屬輕微。本院審酌(一)被上訴人自承自
    九十七年五月底開始刊登廣告至七月二十九日止，期間成交
    數量接近五十瓶香茅油，一瓶香茅油網路售價三百五十元，
    扣除進貨成本一百元、郵局代送成本一百一十元後，每瓶實
    際獲利一百四十元，故依被上訴人自承其利用原告著作權期
    間，其販售香茅油之獲利金額約七千元（計算式：140x50=7
    000元）。(二)上訴人陳稱其五月份營業額為二萬三千二百元
    、六月份營業額二萬八千一百五十元、七月份營業額一萬零
    八百元、八月份營業額七千八百元、九月份營業額四千四百
    元等情，有上訴人提出之存摺交易明細影本一份在卷可參，
    且為被上訴人所不爭執，應堪採信。參以被上訴人使用原告
    著作之時間乃自九十七年五月底起至同年七月二十九日止，
    而上訴人自承其五月份之銷售額並未受到被上訴人利用其著
    作之影響，另上訴人六月份之銷售額復高於五月份之銷售額
    ，亦無從判斷受影響情形；惟上訴人七月份之銷售額相較於
    五月份銷售額，則確有減少一萬二千四百元之情形。至上訴
    人八、九月份之銷售額雖亦有減少情形，然本院刑事判決係
    認定被上訴人利用上訴人著作之時間係至九十七年七月二十
    九日止，已如前述，則上訴人八、九月份銷售額之降低，尚
    難認為完全肇因於被上訴人利用系爭著作之行為。(三)本院綜
    合上情，並認被上訴人係故意侵害上訴人之著作權，且先後
    在露天拍賣網站、HiNet拍賣網站、雅虎奇摩拍賣網站、芝
    麻店家拍賣網站，以「aＺ000000000000」（使用於露天拍賣
    網站及HiNet拍賣網站）、「secret6688」（使用於雅虎奇
    摩拍賣網站）、「asdhome168」（使用於芝麻店家拍賣網站
    ）等拍賣帳號，在網站上販賣「寶樹園天然植物萃取香茅油
    」，而使用上訴人享有著作權之商業廣告文宣，且上訴人亦
    另提出被上訴人刊登於拍賣網站之網頁共二十七份作為被上
    訴人利用上訴人著作之依據等一切情狀，認為上訴人請求被
    上訴人賠償四十萬元尚嫌過高，而以三萬元為適當。至上訴
    人以：實際上被上訴人違反著作權法之侵權行為係持續至九
    十七年十一月十七日止，而主張原審僅判決被上訴人應給付
    上訴人三萬元之損害賠償顯然過低云云；然按附帶民事訴訟
    之判決，應以刑事訴訟判決所認定之事實為據，刑事訴訟法
    第五百條前段本定有明文，業見前述，本件被上訴人違反著
    作權法犯罪之情節、方式、持續之期間等事實，既已經本院
    九十七年度簡字第一二九七號刑事判決認定在案，因而，本
    件附帶民事訴訟之判決，自應以上述刑事判決認定之事實為
    據，不得再逕為歧異之論斷，是上訴人上訴所為前述主張，
    要非可採。
六、從而，上訴人乙○○請求被上訴人甲○○給付三萬元，及自
    起訴狀繕本送達之翌日即九十七年十一月十八日起至清償日
    止，按週年利率百分之五計算之法定遲延利息，為有理由，
    應予准許；另上訴人逾此部分之請求，則為無理由，應予駁
    回。原審就上述上訴人請求有理由之部分，為上訴人勝訴之
    判決，並駁回上訴人其餘之請求，於法並無不合。上訴意旨
    指摘原判決不當，求予廢棄改判，為無理由，應予駁回。
七、本件事實已臻明確，兩造其餘攻擊防禦方法及證據經予審酌
    ，核與判決結果不生影響，爰不再逐一論述，併此敘明。
八、另本件為刑事附帶民事訴訟，無庸繳納訴訟費用，爰不為訴
    訟費用負擔之諭知，亦附此說明之。
九、據上論結，本件上訴為無理由，依智慧財產案件審理法第二
    十七條第二項，民事訴訟法第四百三十六條之一第三項、第
    四百四十九條第一項，判決如主文。
中    華    民    國    98    年    4     月    14    日
                  刑事第三庭  審判長法  官  周瑞芬
                                    法  官  李慧瑜
                                    法  官  陳思成
以上正本證明與原本無異。
本判決不得上訴。
                                    書記官  吳詩琳
中    華    民    國    98    年    4     月    14    日


司法院資訊處製作；財團法人民間司法改革基金會備份。
